【裁判字號】    92,台上,528
【裁判日期】    920129
【裁判案由】    偽造文書
【裁判全文】
最高法院刑事判決                                九十二年度台上字第五二八號
    上  訴  人  甲○○
    選任辯護人  李勇三律師
右上訴人因偽造文書案件，不服台灣高等法院中華民國九十一年十月九日第二審更審
判決（九十年度上更(一)字第八七五號，起訴案號：台灣台北地方法院檢察署八十六年
度偵緝字第六二七、八十六年度偵字第一八五三三號），提起上訴，本院判決如左：
    主  文
上訴駁回。
    理  由
甲、關於偽造文書部分
按刑事訴訟法第三百七十七條規定，上訴於第三審法院，非以判決違背法令為理由，
不得為之。是提起第三審上訴，應以原判決違背法令為理由，係屬法定要件。如果上
訴理由狀並未依據卷內訴訟資料，具體指摘原判決不適用何種法則或如何適用不當，
或所指摘原判決違法情事，顯與法律規定得為第三審上訴理由之違法情形，不相適合
時，均應認其上訴為違背法律上之程式，予以駁回。本件上訴意旨略稱：上訴人以胞
弟李元耀名義向北都汽車股份有限公司（下稱北都公司）以分期付款方式購買國瑞牌
小客車一輛，係因當初游仁宗欲購二部車為營業用途，需以二個人名字辦理，而游仁
宗又提供房屋作為擔保，足供清償，上訴人始徵得胞弟李元耀同意，以其名義為游仁
宗買車之登記名義人，關於上訴人徵得李元耀同意擔任買車名義人部分，業經李元耀
到庭供述在卷，上訴人在買賣契約書上書立李元耀名字係獲有李元耀之授權，原判決
論處上訴人偽造文書罪責，顯有違誤。又原判決捨棄北都公司汽車買賣業務員鄭丞良
於一審之證詞，而採取游仁宗之證詞，從未提示游仁宗之證言令上訴人陳述意見，
率採其證詞為判決之基礎，有違直接審理主義，所踐行之訴訟程序亦屬違背法令等語
。
惟查原判決認定上訴人有事實欄所載之冒以李元耀名義偽造買賣契約書，持向北都公
司行使之犯行，而論處上訴人行使偽造私文書罪刑，係依憑上訴人供認有以胞弟李元
耀名義書立買賣契約書向北都公司購買汽車之事實，核與北都公司職員鄭丞良於偵訊
中指稱上訴人於買車時自稱係李元耀等語等情相符，復有該買賣契約書影本附卷可憑
等事證，為其論罪之基礎，並明：上訴人雖辯稱：伊以其弟李元耀名義向北都公司
購買汽車，有得其弟李元耀同意云云，而李元耀固亦曾到庭附和其說詞，然經原審法
院法官再質問李元耀有關購買汽車付款情形時，李元耀即供稱上訴人以其名義買車時
，伊不知道等語（見原審上更(一)字卷第四十六頁至第四十七頁），足證上訴人確有未
經李元耀同意而偽簽其姓名於買賣契約書上，與北都公司訂立汽車買賣契約之事實，
上訴人上開所辯，顯係卸責之詞，委無足採等理由綦詳。核難遽指原判決認事用法有
違誤。又原判決認定上訴人偽造文書部分之犯行，並未依憑游仁宗之證言，上訴意旨
指稱原判決未踐行合法調查程序，依憑游仁宗之證言，以為判決之基礎，所踐行之訴
訟程序違背法令云云，顯非依據卷內訴訟資料而為指摘。其餘上訴意旨，徒憑己見，
就原審採證認事職權之行使及原判決已論斷說明事項，重複為事實之爭辯，亦非適法
之第三審上訴理由。上訴意旨指摘各項，核與法律所規定得為第三審上訴理由之違法
情形不相適合，其上訴違背法律上之程式，應予駁回。
乙、關於詐欺部分
按裁判上一罪案件之重罪部分得提起第三審上訴，其輕罪部分雖不得上訴，依審判不
可分原則，第三審法院亦應併予審判，但以重罪部分之上訴合法為前提，如該上訴為
不合法，第三審法院既應從程序上予以駁回，而無從為實體上判決，對於輕罪部分自
無從適用審判不可分原則，併為實體上審判（本院七十六年台上字第二二○二號判例
意旨參照）。本件原判決以上訴人所犯行使偽造私文書罪部分與其所犯連續詐欺取財
罪部分有牽連犯裁判上一罪關係，而從一重依行使偽造私文書罪處斷，該輕罪（即詐
欺取財罪）部分，依刑事訴訟法第三百七十六條第四款規定，原不得上訴於第三審法
院，其重罪（即行使偽造私文書罪）部分之上訴，既經認為不合法，應從程序上予以
駁回，依首揭說明，對於詐欺取財輕罪部分，自無從適用審判不可分原則，併為實體
上審判，應認該部分之上訴同屬不合法，應併予駁回。
據上論結，應依刑事訴訟法第三百九十五條前段，判決如主文。
中      華      民      國    九十二    年      一      月    二十九    日
                              最高法院刑事第十一庭
                                  審判長法官  呂  潮  澤
                                        法官  白  文  漳
                                        法官  陳  世  雄
                                        法官  孫  增  同
                                        法官  林  開  任
      右正本證明與原本無異
                                              書  記  官
中      華      民      國    九十二    年      二      月      十      日


司法院資訊處製作；財團法人民間司法改革基金會備份。
